臺灣彰化地方法院刑事判決　　　　　　　100年度易字第994號
公　訴　人　臺灣彰化地方法院檢察署檢察官
被　　　告　朱天麟
上列被告因侵占等案件，經檢察官提起公訴（100年度調偵字第2
13號、偵字第4164號），本院依簡式審判程序判決如下：
    主  文
朱天麟犯侵占罪，累犯，處有期徒刑肆月，如易科罰金，以新臺
幣壹仟元折算壹日。又犯詐欺取財罪，處有期徒刑貳月，如易科
罰金，以新臺幣壹仟元折算壹日。應執行有期徒刑伍月，如易科
罰金，以新臺幣壹仟元折算壹日。
    事  實
一、朱天麟前因侵占案件，經臺灣高等法院臺中分院判處有期徒
    刑6月確定，於民國94年5月27日執行完畢。詎猶不知悔改：
    （一）於97年5月22日，朱天麟因從事廢車回收業務，遂在
    友人江安之介紹下，受託修理張木林所有車牌號碼SV─100
    號營業用大貨車，並與張木林約定應於同年6月5日修畢交還
    ，期間該車則由朱天麟負責保管，詎朱天麟意圖為自己不法
    之所有，竟利用保管該營業大貨車之機會，以易持有為所有
    之意思，而予以侵占入己，嗣並將該車出售予臺中市某不詳
    拖吊業者，得款新臺幣（下同）10萬7千元。（二）於100年
    1月5日上午11時30分許，朱天麟得知其受託為陳鴻隆（已歿
    ）所購買車牌號碼3298─WF號之自小客車，因陳鴻隆妻子陳
    黃錦彩欲將該車替換成較小型之自小客車，遂主動前往陳鴻
    隆位於彰化縣和美鎮○○路○段160巷17號之住處，詢問陳鴻
    隆是否願意換車，並與陳鴻隆約定出售該車後應換購指定之
    車型，若中途換車或使用不順，亦應將該車返還或給付該車
    回收之價金3萬元，詎朱天麟竟意圖為自己不法之所有，佯
    與陳鴻隆簽立汽車買賣合約書及委託書各1份，並約定由陳
    鴻隆委託朱天麟購買1992本田廠牌車輛，藉此取信於陳鴻隆
    ，陳鴻隆因而陷於錯誤，乃將上開車牌號碼3298─WF號之自
    小客車交付與朱天麟，後朱天麟收受該車後，卻擅自以4萬5
    千元之代價出售予姓名、年籍不詳之成年人，而未依約履行
    換車之義務，亦未給付收回該車之代價3萬元。嗣因張木林
    、陳鴻隆發覺受騙上當，且遍尋不著朱天麟後，始報警處理
    而悉上情。
二、案經陳鴻隆訴由彰化縣警察局和美分局報告及張木林、陳鴻
    隆之妻陳黃錦彩告訴臺灣彰化地方法院檢察署檢察官偵查起
    訴。
    理  由
一、被告朱天麟於準備程序中，先就前揭犯罪事實為有罪之陳述
    ，且所犯係死刑、無期徒刑、最輕本刑為3年以上有期徒刑
    以外之罪，經本院合議庭依刑事訴訟法第273條之1第1項之
    規定，裁定由受命法官獨任進行簡式審判程序，合先敘明。
二、上揭事實，業據被告朱天麟於本院審理時坦承不諱，核與證
    人即被害人張木林、陳鴻隆於警詢、偵查中所指證之情節一
    致，並與證人陳黃錦彩、江安、林建洲於偵查中所證述之情
    節相符，復有朱天麟於97年5月22日簽立之承修字據1紙、林
    建洲出具之拖吊收據1紙及照片6張、朱天麟於100年1月5日
    簽立之汽車買賣合約書、委託書各1紙、車牌號碼3298─WF
    號自小客車之車籍系統表1份在卷可稽，足認被告自白與事
    實相符。綜上，本件事證已臻明確，被告上開犯行堪以認定
    ，應予依法論科。
三、核被告朱天麟所為如事實欄一（一）所示犯行，係犯刑法第
    335條第1項之普通侵占罪；如事實欄一（二）所示犯行，係
    犯同法第339條第1項之詐欺取財罪。原起訴意旨雖認被告所
    為事實欄一（一）所示犯行，係犯刑法第336條第2項之業務
    侵占罪，惟按侵占業務上持有物之罪，以其所侵占之他人所
    有物係因執行業務而持有為構成要件，若非因執行業務而基
    於其他委任關係持有他人所有物，即與該罪構成要件不符，
    祇能以普通侵占論科，最高法院23年上字第1620號判例可資
    參照。查被告於案發時係以回收廢車為業，修理汽車並非其
    業務，是其僅係單純受託為張木林修理汽車，因而持有張木
    林所有之車牌號碼SV─100號營業用大貨車，參照上開判例
    意旨，自僅能論以被告刑法第335條第1項之普通侵占罪，原
    起訴意旨顯有誤會，然於本院行審理程序時，到庭實行公訴
    之檢察官以言詞聲明變更起訴法條為刑法第335條第1項之普
    通侵占罪，本院自無庸變更起訴法條，併此敘明。被告上開
    2次犯行，犯意各別，行為互殊，應分論併罰之。查被告曾
    因侵占案件，經臺灣高等法院臺中分院判處有期徒刑6月確
    定，於94年5月27日執行完畢乙節，有臺灣高等法院被告前
    案紀錄表1份在卷可稽，則其於受有期徒刑執行完畢後，5年
    以內故意再犯事實欄一（一）所示普通侵占之有期徒刑以上
    之罪，此部分構成累犯，應依法加重其刑。爰以行為人之責
    任為基礎，審酌被告不思以正當方式營利，竟以侵占、詐欺
    之方式獲取他人財物，造成告訴人財產上之損害，且迄今仍
    未賠償告訴人之損失，獲取告訴人之諒解，惟念及其犯後坦
    承犯行，態度尚佳，所生損害尚非甚鉅，暨其素行、智識程
    度和生活狀況等一切情狀，就其犯行分別量處如主文所示之
    刑，並均諭知易科罰金之折算標準及定應執行之刑，以示懲
    儆。
據上論斷，應依刑事訴訟法第273條之1第1項、299條第1項前段
，刑法第335條第1項、第339條第1項、第47條第1項、第41條第
1項前段、第51條第5款，刑法施行法第1條之1，判決如主文。
本案經檢察官施教文到庭執行職務
中    華    民    國   100    年    11    月    25    日
                  刑事第九庭          法  官  紀佳良
以上正本證明與原本無異。
如不服本判決應於收受判決後10日內向本院提出上訴書狀，並應
敘述具體理由；其未敘述上訴理由者，應於上訴期間屆滿後20日
內向本院補提理由書（均須按他造當事人之人數附繕本）「切勿
逕送上級法院」。
告訴人或被害人對於判決如有不服具備理由請求檢察官上訴者，
其上訴期間之計算係以檢察官收受判決正本之日期為準。
中    華    民    國   100    年    11    月    25    日
                                      書記官  林佑儒
附錄本案論罪科刑法條：
中華民國刑法第335條
（普通侵占罪）
意圖為自己或第三人不法之所有，而侵占自己持有他人之物者，
處 5 年以下有期徒刑、拘役或科或併科 1 千元以下罰金。
前項之未遂犯罰之。
中華民國刑法第339條
（普通詐欺罪）
意圖為自己或第三人不法之所有，以詐術使人將本人或第三人之
物交付者，處 5 年以下有期徒刑、拘役或科或併科 1 千元以下
罰金。
以前項方法得財產上不法之利益或使第三人得之者，亦同。
前二項之未遂犯罰之。